【裁判字號】    98,交聲,2444
【裁判日期】    980805
【裁判案由】    聲明異議
【裁判全文】
臺灣臺中地方法院刑事裁定            98年度交聲字第2444號
原處分機關  交通部公路總局臺中區監理所豐原監理站
受處分人    甲○○
上列異議人即受處分人因違反道路交通管理處罰條例案件，對於
交通部公路總局臺中區監理所豐原監理站民國98年6月23日所為
之處分（豐監稽違字第裁63—HC0000000號），聲明異議，本院
裁定如下：
    主  文
原處分關於罰鍰新臺幣肆萬伍仟元部分撤銷。
上開罰鍰撤銷部分，甲○○不罰。
    理  由
一、原處分機關略以：本件異議人即受處分人（下稱受處分人）
    甲○○於民國96年12月22日凌晨2時6分許，在豐原市○○路
    109號前，駕駛車牌號碼FP3－462號重型機車，因「酒後駕
    車，酒測值0.87mg/l」及「持普通小型車駕駛執照，駕駛重
    型機車」之違規，為臺中縣警察局豐原分局員警以中縣警交
    字第HC0000000號違反道路交通管理事件通知單舉發違反道
    路交通管理處罰條例第35條第1項第1款及第22條第1項第4款
    規定，原處分機關於98年6月23日以豐監稽違字第裁63－HC0
    000000號裁決書，裁處罰鍰新臺幣（下同）4萬6800元（違反
    道路交通管理處罰條例第35條第1項第1款規定，處罰鍰4萬
    5000元，違反同條例第22條第1項第4款規定，處罰鍰1仟800
    元，共計處罰鍰4萬6800元（裁決書處罰主文誤載為罰鍰4萬
    8600元；上開罰鍰其中1800元為違反領有小型車駕駛執照駕
    駛重型機器腳踏車規定之裁處，吊扣汽車駕駛執照12個月，
    非本案異議範圍），施以道安講習等語。
二、受處分人聲明異議意旨略以：伊因飲酒駕車，經臺灣臺中地
    方法院檢察署檢察官予以緩起訴處分，伊業已依緩起訴處分
    命令繳納5萬元予社團法人中華民國得勝者教育協會臺中辦
    公室，而監理機關就本件酒醉駕車事件，再處罰伊罰鍰4萬
    5000元，有違反一事不二罰之嫌，請撤銷上開行政罰鍰，為
    此聲明異議等語。
三、按汽車駕駛人，駕駛汽車經測試檢定有酒精濃度超過規定標
    準者，處新臺幣一萬五千元以上六萬元以下罰鍰，並當場移
    置保管該汽車及吊扣其駕駛執照一年；因而肇事致人受傷者
    ，並吊扣其駕駛執照二年；致人重傷或死亡者，吊銷其駕駛
    執照，並不得再考領。汽車駕駛人，有領有小型車駕駛執照
    ，駕駛重型機器腳踏車情形者，處新臺幣一千八百元以上三
    千六百元以下罰鍰，並禁止其駕駛，道路交通管理處罰條例
    第35條第1項第1款及第22條第1項第4款定有明文，而汽車駕
    駛人飲用酒類或其他類似物後其吐氣所含酒精濃度超過每公
    升0.25毫克或血液中酒精濃度超過百分之0.05以上者，不得
    駕車，道路交通安全規則第114條第2款亦規定甚明。
四、經查：
(一)、受處分人因有上開「酒後駕車」違規事由，原處分機關遂
      於98年6月23日以豐監稽違字第裁63─HC012721號裁決書
      舉發違規事實（一）汽車駕駛人酒精濃度超過標準，依道
      路交通管理處罰條例第35條第1項第1款規定，裁處受處分
      人罰鍰4萬5000元，吊扣汽車駕駛執照12個月，並施以道
      安講習，（二）領有小型車駕駛執照駕駛重型機器腳踏車
      ，依道路交通管理處罰條例第22條第1項第4款等規定，裁
      處受處分人罰鍰1800元，共計4萬6800元（豐監稽違字第
      裁63─HC012721號裁決書處罰主文誤載為罰鍰4萬8600 元
      ）。而受處分人有關公共危險之刑事案件部分，前則業經
      臺灣臺中地方法院檢察署97年度偵字第12048號為緩起訴
      處分，並命受處分人向社團法人中華民國得勝者教育協會
      臺中辦公室繳交5萬元處分金，有臺中縣警察局中縣警交
      字第HC0000000號舉發違反道路交通管理事件通知單、臺
      灣臺中地方法院檢察署97年度偵字第12048號緩起訴處分
      書、中華民國得勝者教育協會臺中辦公室收據各一份附卷
      足憑，是受處分人有駕駛重型機車經測試檢定酒精濃度超
      過規定標準之違規等事實，洵堪認定。
(二)、惟按94年2月5日公布、95年2月5日施行之行政罰法第26條
      第1項規定：「一行為同時觸犯刑事法律及違反行政法上
      義務規定者，依刑事法律處罰之，但其行為應處以其他種
      類行政罰或得沒入之物而未經法院宣告沒收者，亦得裁處
      之」，又同條第2項規定：「前項行為如經不起訴處分或
      為無罪、免訴、不受理、不付審理之裁判確定者，得依違
      反行政法上義務規定裁處之」。受處分人上開酒後駕車行
      為，即係一行為同時觸犯刑法第185條之3之公共危險罪與
      道路交通管理處罰條例第35條第1項第1款之酒醉駕車之行
      政罰，依上開規定，自應依刑事法律之刑法第185條之3規
      定處罰。而受處分人此次酒後駕車之行為，業經臺灣臺中
      地方法院檢察署檢察官於97年5月29日以97年度偵字第
      12048號為緩起訴處分，其期間為1年，受處分人應向社團
      法人中華民國得勝者教育協會臺中辦公室支付5萬元，受
      處分人業已履行完畢等情，有前開緩起訴處分書、社團法
      人中華民國得勝者教育協會臺中辦公室緩起訴處分金繳款
      收據各一份附卷可參。
(三)、揆諸行政罰法第26條之立法理由所示：一行為同時觸犯刑
      事法律及違反行政法上義務規定時，由於刑罰與行政罰同
      屬對不法行為之制裁，而刑罰之懲罰作用較強，故依刑事
      法律處罰，即足資警惕時，實無為一事二罰再處行政罰之
      必要。且刑事法律處罰，由法院依法定程序為之，較符合
      正當法律程序，應予優先適用。但罰鍰以外之沒入或其他
      種類行政罰，因兼具維護公共秩序之作用，為達行政目的
      ，行政機關仍得併與裁處等情。據此，本件受處分人所受
      之緩起訴處分與前揭行政罰法第26條第2項所規定之不起
      訴處分是否相當，即應視緩起訴處分之具體內容，在實質
      上與行政罰是否相當而定，非可一概而論。
(四)、又95年7月1日施行之道路交通管理處罰條例第35條第8項
      規定：「前項汽車駕駛人，經裁判確定處以罰金低於本條
      例第92條第3項所定最低罰鍰基準規定者，應依本條例裁
      決繳納不足最低罰鍰之部分。」。而酒後駕車經檢察官為
      緩起訴處分，並命被告向公益團捐款或提供義務勞務者，
      被告係履行檢察官所為緩起訴處分命令，此等命令名義上
      雖非刑罰，但仍是一種特殊的處遇措施，造成被告之財產
      減少或義務增加，性質上亦屬干預人民自由之處分，與刑
      事制裁無異，實質上為刑事處罰。故檢察官為緩起訴處分
      並命向公益團體等捐款者，其捐款解釋上亦屬上開條例規
      定之罰金，監理機關雖不得再為行政裁罰，惟若行為人所
      支付之緩起訴處分金，未達道路交通管理處罰條例第92條
      第3項所訂最低罰鍰基準規定者（依違反道路交通管理事件
      統一裁罰基準及處理細則第2條所定「違反道路交通管理事
      件統一裁罰基準表」，駕駛人吐氣所含酒精濃度超過每公
      升0.55毫克以上者，於期限內繳納或到案聽候裁決者，機
      車之最低罰鍰4萬5000元、汽車之最低罰鍰4萬9500元），
      依該條例第35條第8項規定，即須補繳不足最低罰鍰之部分
      ，始為適法（臺灣高等法院97 年度法律座談會刑事類第39
      號提案研討意見參照；另臺灣高等法院於95年10月30日以
      院信文廉字第0950006510號轉司法院函示所屬各法院：請
      就酒後駕車案件，如認應科以罰金刑者，允衡酌其行為之
      危害性，並參酌道路交通管理處罰條例第35條第8項：「前
      項汽車駕駛人，經裁判確定處以罰金低於本條例第92條第3
      項所訂最低罰鍰基準規定者，應依本條例裁決繳納不足最
      低罰鍰之部分」等相關意旨，妥適量刑等情參照）。
(五)、基上說明，本件受處分人被查獲時測得酒精濃度達每公升
      0.87毫克，依前開道路交通管理事件統一裁罰標準及處理
      細則規定最低罰鍰為4萬5000元。是受處分人業依緩起訴
      處分命令向社團法人中華民國得勝者教育協會臺中辦公室
      繳納5萬元，已高於最低罰鍰4萬5000元，依上開規定，原
      處分機關就本件「酒後駕車」行政罰之罰鍰方面不應再予
      裁處。
五、綜上所述，本件受處分人駕駛重型機車經測試檢定有酒精濃
    度超過規定標準部分，因另犯刑法第185條之3酒醉駕車之公
    共危險罪，經臺灣臺中地方法院檢察署檢察官為緩起訴處分
    ，受處分人因此依緩起訴命令向社團法人中華民國得勝者教
    育協會臺中辦公室繳納5萬元，已詳如前述，則本件既已依
    懲罰作用較強之刑事法律制裁後，則無再依行政法為相同處
    罰之必要，受處分人就此部分聲明異議，為有理由，原處分
    就此部分罰鍰應予撤銷，另由本院為受處分人不罰之諭知。
    至於，原處分機關所為上開關於受處分人領有小型車駕駛執
    照駕駛重型機器腳踏車之罰鍰部分及吊扣汽車駕駛執照12個
    月，並施以道安講習之行政裁罰，依上開道路交通管理處罰
    條例等規定及行政罰第二十六條第一項但書之規定，受處分
    人既未就該等部分聲明異議，自非本院所得審究，附此說明
    。
六、據上論斷，應依道路交通管理處罰條例第87條第2項，道路
    交通案件處理辦法第20條前段，裁定如主文。
中    華    民    國    98    年    8     月    5     日
                          交通法庭    法  官  洪堯讚
上正本證明與原本無異。
如不服本裁定，應於送達後5日內，向本院提出抗告狀。
                                      書記官  沈慧玲
中    華    民    國    98    年    8     月    5     日


司法院資訊處製作；財團法人民間司法改革基金會備份。
